【裁判字號】    90,判,1387
【裁判日期】    900809
【裁判案由】    營利事業所得稅
【裁判全文】
最  高  行  政  法  院  判  決                    九十年度判字第一三八七號
    原      告  甫元金屬股份有限公司
    代  表  人  甲○○
    被      告  財政部臺灣省中區國稅局
    代  表  人  朱正雄
右當事人間因營利事業所得稅事件，原告不服行政院中華民國八十八年十二月十八日
台八八訴字第四五八一一號再訴願決定，提起行政訴訟。本院判決如左：
    主  文
原告之訴駁回。
訴訟費用由原告負擔。
    事  實
緣原告民國八十五年度營利事業所得稅結算申報，列報營業收入淨額新台幣（下同）
一○三、四五九、四八○元，營業成本一○一、一三五、八○八元，全年所得額二二
五、五四二元。被告初查，以其帳載不全，營業成本無法勾稽查核，乃依同業利潤標
準（行業代號三一一二－一一，毛利率百分之二十五）核定其營業成本為七七、五九
四、六一○元，惟其核定之營業淨利超過全部營業收入淨額依同業利潤標準核定之所
得額，乃依營利事業所得稅查核準則（以下稱查核準則）第六條第一項規定核定全年
所得額為八、二七六、七五八元。原告不服，申經復查結果，未准變更，提起訴願、
再訴願，遞遭決定駁回，遂提起行政訴訟。茲摘兩造訴辯意旨於次：
原告起訴意旨及補充理由略謂：一、按行政院八十五訴字第○八五五八號再訴願決定
「營利事業未依限提示帳簿憑證而依同業利潤標準核定其所得額者，其業別標準代號
稽徵機關認定不一，應先行論明，不能以其自行申報之代號即行認定。」可資參照。
二、查原告係經營金屬線材製品業，行業代號二八九五－一一（再訴願時誤植為二八
九五－一二），惟行政院訴願審議委員會據財政部八十八年九月十七日台財訴字第八
八二二四九七一九號答辯書所稱：『經交據被告機關查稱．．．，原核定按行業代號
三一一二－一一電線電纜業之同業利潤標準核定所得額，尚無不合。所稱二八九五－
一二之行業代號，經查財政部核備之八十五年度營利事業各業同業利潤標準，尚無此
標準代號，所訴核不足採，本件原處分及原決定均應予以維持。』云云，遽爾駁回原
告再訴願之申請，依前揭再訴願決定意旨，顯屬未合。三、再查原告經營金屬線材製
品業係不爭之事實，緣會計人員不識之無，誤將行業代號誤填為「電線電纜業，行業
代號三一一二－一一」，所提示之臺中縣稅捐稽徵處大屯分處稅屯一字第八八○二一
三○七號函影本證明原告確係從事金屬線材製品業，被告誤認依財政部二月六日台財
統第八七二一四三二二一號函修訂之中華民國稅務行業標準分類．．．依前述分類標
準，應歸屬電線電纜業，並無違誤．．．云云，實令原告不解。被告係主管營利事業
所得稅（國稅）之稽徵作業，稅捐稽徵處係主管地方稅依法查訂各業行業代號課徵營
業稅，各有職司；然被告不僅越廚代庖逕以原告提示之統一發票存根聯認定原告從事
電線電纜業，更將臺中縣稅捐稽徵處大屯分處所核發之證明函文視同廢紙，置人民權
益於不顧，實難令原告甘服；況原告所產製之貨品均販售於電機廠作為產製馬達線圈
之用（係屬零配件），足證係屬金屬線材製品業無訛。三、綜上所述，請求判決撤銷
原處分及一再訴願決定等語。
被告答辯意旨略謂：本件原告八十五年度營利事業所得稅結算申報，原列報全年所得
額為二二五、五四二元，被告初查以其營業成本之相關帳載欠詳，致營業成本無從查
核，乃按營利事業同業利潤標準核定，並依據營利事業所得稅查核準則第六條第一項
之規定，營業淨利改按同業利潤標準核定，核定本期全年所得額為八、二七六、七五
八元。原告不服，復查主張依營利事業所得稅查核準則第五十七條規定，其能補正提
供相關資料證明者，經查核相符後應予查帳認定，請准予重新查核云云，申經被告復
查決定以：經函請原告於八十七年八月十二日提示相關帳證供核，嗣據原告申請延期
提示，經被告於八十七年八月十八日以中區國稅一字第八七○○四七四六二號函，准
予展延至八十七年九月十一日辦理（註：上開二函均經合法送達，有掛號郵件收件回
執附卷可稽），惟迄未能提示供核為由，遂駁回其復查之申請。揆諸相關規定，尚無
不妥。原告訴稱其係經營金屬線材製品業，行業代號為二八九五－一一，再訴願時誤
主張為二八九五－一二．．．，不服原核定按行業代號三一一二－一一電線電纜業之
同業利潤標準核定云云。依財政部八十七年二月六日台財統第八七二一四三二二一號
函修訂之中華民國稅務行業標準分類第四十六頁所載，金屬線材製品係指釘、針．．
．等，及第五十二頁所載電線電纜，係指同軸電纜製造、紗包線、鋁合金線、電子線
．．．等，查原告銷售貨品為裸銅線、銅線、裸角線等，依前述分類標準，應歸屬電
線電纜業，並無違誤，原核定全年所得額，並無不合，已如前述，原告復執前詞爭執
，委不足採。請判決駁回原告之訴等語。
    理  由
按「稽徵機關進行調查或復查時，納稅義務人應提示有關各種證明所得額之帳簿、文
據；其未提示者，稽徵機關得依查得之資料或同業利潤標準，核定其所得額。」為行
為時所得稅法第八十三條第一項所規定。又「帳簿文據，其關係所得額之一部而未能
提示者，依所得稅法施行細則第八十一條之規定辦理。但其核定所得額以不超過當年
度全部營業收入淨額依同業利潤標準核定之所得額為限。」為查核準則第六條第一項
所明定。本件原告八十五年度營利事業所得稅結算申報，被告初查，以其帳載不全，
營業成本無法勾稽查核，乃認定原告屬於電線電纜業依同業利潤標準（行業代號三一
一二－一一，毛利率百分之二十五）核定其營業成本為七七、五九四、六一○元，惟
其核定之營業淨利超過全部營業收入淨額依同業利潤標準核定之所得額，乃依查核準
則第六條第一項規定核定全年所得額為八、二七六、七五八元。原告不服，循序起訴
主張：依臺中縣稅捐稽徵處大屯分處稅屯一字第八八○二一三○七號函查訂原告確係
從事金屬線材製品業，緣會計人員將行業代號誤填為「電線電纜業，行業代號三一一
二－一一」，原告所產製之貨品均作為產製馬達線圈之用，確屬金屬線材製品業等語
。惟查原告提示之銷貨統一發票存根聯所載銷貨品名為裸銅線、銅線、裸角線等，並
非作為製馬達線圈之零配件，應屬電線電纜業。況經會計師查核之原告營利事業所得
稅結算申報查核報告書，填載：「行業代號三一一二－一一」、「主要營業項目：電
線、電纜製造加工，1.電線、電纜、裸銅線、紗包線，紙包線製造加工買賣．．．」
，被告主張其係經營金屬線材製品業，尚非可採。至於臺中縣稅捐稽徵處大屯分處稅
屯一字第八八○二一三○七號函係應原告於八十八年之申請，更正稅務行業標準代號
，殊難據以證明原告在八十五年間之業別，從而原告所訴各節均無足採。本件原處分
以原告提示相關帳證不全，按行業代號三一一二－一一電線電纜業之同業利潤標準淨
利核定其所得額，揆諸首揭規定，洵無違誤，一再訴願決定遞予維持，俱無不合。原
告起訴意旨非有理由，應予駁回。
據上論結，本件原告之訴為無理由，爰依行政訴訟法施行法第二條、行政訴訟法第九
十八條第三項前段，判決如主文。
中    華    民    國      九十      年      八        月      九        日
                    最 高 行 政 法 院  第 五 庭
                                審 判 長 法  官      廖  政  雄
                                         法  官      趙  永  康
                                         法  官      林  清  祥
                                         法  官      鍾  耀  光
                                         法  官      姜  仁  脩
右  正  本  證  明  與  原  本  無  異
                                         法院書記官  張  雅  琴
中    華    民    國      九十      年      八        月      十        日


司法院資訊處製作；財團法人民間司法改革基金會備份。
